臺灣高等法院臺中分院民事裁定
111年度家抗字第5號
抗  告  人  中國信託商業銀行股份有限公司


法定代理人  利明献  


相  對  人  楊芷欣（即張汶纓之承受訴訟人）

            楊秝稜（即張汶纓之承受訴訟人）

            張起瑞  

            張杏如  

            張博翔  
            張郁若  
            張鐿瀧  

            張武訓  

            張宗城  
            張銘科  


            張智賢  
            張凱勝  
            張凱傑  
            張雅芳  
            張雅甄  

            張凱來  

            郭江碧蘭女

            江水來  
            楊木水  

            陳楊美慧  於111年1月7日遷出國外


            楊正義  
            楊美冠  

            楊正章  
            黃勝珍  
上列抗告人因富邦資產管理股份有限公司與相對人間請求代位請
求分割遺產事件，對於中華民國110年11月10日臺灣臺中地方法
院107年度家繼訴字第136號裁定，提起抗告，本院裁定如下：
    主  文
抗告駁回。
抗告訴訟費用由抗告人負擔。
    理  由
壹、程序事項：
　　原裁定所列之相對人張○○已於民國108年9月21日死亡，繼承人為楊芷欣、楊秝稜，有抗告人提出之張○○除戶謄本、繼承系統表、繼承人戶籍謄本等件可佐（本院卷第157-175頁），而抗告人已具狀聲明由楊芷欣、楊秝稜承受訴訟（本院卷第145頁），核無不合，已生合法承受訴訟之效力。
貳、抗告人聲請及抗告意旨：
　　抗告人為富邦資產管理股份有限公司（下稱富邦資產管理公
    司）與附表二所示之人（下合稱甲被告）間代位請求分割遺
    產訴訟事件之參加訴訟人，嗣該事件經臺灣臺中地方法院（
    下稱臺中地院）以107年度家繼訴字第136號判決確定在案（
    下稱原確定判決），惟甲被告雖均為被繼承人張○○之繼承人
    或再轉繼承人，但其中張○○之繼承人張○○○於繼承後死亡，
    張○○○之繼承人僅有張○○（已歿）、張○○（已歿）、張○○（
    已歿）、郭○○○○、江水來（下稱張○○等5人），而張○○、張○
    ○、張○○、楊○○○、張○○、張○○、張○○、張杏如（下稱張○○等
    8人）之母親為張李○○，而非張○○○，原確定判決所計算附表
    二之應繼分比例發生顯然之錯誤，故聲請將附表二應繼分比
    例更正為附表三等語。
參、按判決如有誤寫、誤算或其他類此之顯然錯誤者，法院得依
    聲請或依職權以裁定更正；其正本與原本不符者亦同，民事
    訴訟法第232條第1項定有明文。所謂顯然錯誤，乃指判決中
    所表示者與法院本來之意思顯然不符之情形而言，倘判決中
    所表示者係法院本來之意思，即無顯然錯誤可言，自不得聲
    請更正。
肆、經查：
一、富邦資產管理公司係以其對張○○有新臺幣103,624元本息之
    債權，因張○○積欠債務未償還，而張○○為張○○之繼承人，因
    張○○所遺附表一遺產尚未分割，故依民法第242條規定代位
    張○○行使遺產分割請求權，而對甲被告提起上開訴訟，嗣經
    原確定判決認定富邦資產管理公司確為張○○之債權人，而張
    ○○所遺附表一遺產尚未分割，甲被告均為被繼承人張○○之繼
    承人，故富邦資產管理公司依民法第242條規定代位張○○行
    使遺產分割請求權，為有理由，並判命甲被告就張○○所遺附
    表一之財產應依附表二所示應繼分比例分割為分別共有，有
    原確定判決可佐（見原審影卷二第347-354頁）。
二、抗告人上開所陳事由，係指摘原確定判決就張○○○繼承張○○
    之應繼分部分，將非屬於張○○○繼承人部分予以計入為張○○
    之再轉繼承人應繼分範圍內，致核算甲被告繼承張○○應繼分
    比例發生錯誤云云，惟原確定判決係認定張○○之繼承人為甲
    被告，且甲被告之應繼分比例為附表二所示，並無判決中所
    表示者與原法院本來之意思有顯然不符者，故無上開民事訴
    訟法第232條規定之誤寫、誤算或其他類此之顯然錯誤。且
    甲被告對附表一所示遺產之應繼分比例是否即為抗告人主張
    之附表三所示，亦須依相關繼承人戶籍謄本之調查結果而定
    ，並非不待調查即可知之者，故不能依民事訴訟法第232條
    第1項規定，逕依抗告人聲請而將甲被告繼承附表一所示遺
    產之應繼分比例更正為附表三。
三、從而，抗告人之聲請，於法未合，不能准許。原裁定駁回抗
    告人之聲請，並無違誤，抗告意旨指摘原裁定不當，求予廢
    棄，為無理由，應予駁回。
伍、據上論結，本件抗告為無理由，爰裁定如主文。
中　　華　　民　　國　　111  　年　　3 　　月　　8　　日
　　　　　　　　家事法庭      審判長法　官  張瑞蘭
　　　　　　　　　　　　　　　　    法　官  黃綵君
　　　　　　　　　　　　　　　　    法　官  林孟和
正本係照原本作成。
不得再抗告。
　　　　　　　　　　　　　　　　    書記官  郭蕙瑜
中　　華　　民　　國　　111 　年　　3 　　月　　9 　　日
附表一（被繼承人張○○之遺產）
編號 財產種類        所在地或名稱 分割方法   1 土地 臺中市○○區○○段000地號土地（權利範圍全部） 由兩造按附表二所示應繼分比例分割為分別共有   2 土地 臺中市○○區○○段000○0地號土地（權利範圍全部） 同上 

附表二（應繼分比例） 
編號 繼承人 應繼分比例 1 張○○ 1080分之143 2 張起瑞 1080分之143 3 張杏如 1080分之143 4 張博翔 180分之11 5 張郁若 180分之11 6 張鐿瀧 450分之11 7 張武訓 450分之11 8 張宗城 450分之11 9 張銘科 450分之11 10 張智賢 450分之11 11 張凱勝 450分之11 12 張凱傑 450分之11 13 張雅芳 450分之11 14 張雅甄 450分之11 15 張凱來 450分之11 16 郭江碧蘭女 1080分之23 17 江水來 1080分之23 18 楊木水 5400分之143 19 陳楊美慧 5400分之143 20 楊正義 5400分之143 21 楊美冠 5400分之143 22 楊正章 5400分之143 23 黃勝珍 180分之11 
　　　　　　　　　　　　　　　　　　　　
附表三
編號 繼承人 應繼分比例 1 張○○ 81分之10 2 張起瑞 81分之10 3 張杏如 81分之10 4 張博翔 18分之1 5 張郁若 18分之1 6 張鐿瀧 45分之1 7 張武訓 45分之1 8 張宗城 45分之1 9 張銘科 45分之1 10 張智賢 45分之1 11 張凱勝 45分之1 12 張凱傑 45分之1 13 張雅芳 45分之1 14 張雅甄 45分之1 15 張凱來 45分之1 16 郭江碧蘭女 81分之4 17 江水來 81分之4 18 楊木水 81分之2 19 陳楊美慧 81分之2 20 楊正義 81分之2 21 楊美冠 81分之2 22 楊正章 81分之2 23 黃勝珍 27分之2